臺灣士林地方法院刑事判決　　　　　　　　　　　　　　　九十年度自緝字第八號
　　自　訴　人　丙○○
　　被　　　告　丁○○
右列被告因違反動產擔保交易法案件，經自訴人提起自訴，本院判決如左：
        主  文
丁○○動產擔保交易之債務人，意圖不法之利益，將標的物轉租處分，致生損害於債
權人，處有期徒刑參月，如易科罰金，以參佰元折算壹日。
        事  實
一、丁○○於民國（下同）八十九年五月十三日，至丙○○位於台北市○○區○○路
    三段十一號處所，以新台幣（下同）十九萬元之代價向丙○○購買裕隆牌小客車
    一部（不含車牌），雙方依動產擔保交易法所規定之附條件買賣方式，訂立分期
    付款附條件買賣契約書，丙○○並提供Ｂ７─六二八號之計程車車牌供丁○○使
    用，雙方約定頭期款繳付一萬元外，餘款分十七期繳付，自八十九年六月十三日
    起至九十年十月十三日止，每月繳付一萬五千元，並約定車輛應置放在丁○○之
    住所（台北縣汐止市○道街五十三巷十號四樓），於價款付清前，該車輛為出賣
    人丙○○所有，買受人僅得先行占有使用，不得擅將標的物出賣、轉讓、典當、
    出借、提供擔保或其他處分及其他有損害丙○○之情事，為動產擔保交易之債務
    人，詎丁○○竟意圖不法之利益，於繳交第二期後自同年七月十三日起即拒不付
    款，並於日是起將交易標的物遷離上址，擅自將該車輛轉租予不詳之人以賺取租
    金，於丙○○催討分期款時，又避不見面，逃逸無蹤，致生損害於丙○○，嗣丙○○於九十年六月三十日始於其上址住處附近之台北市○○路○段九十五巷巷口
    發現丁○○丟置於該處之上開車輛。丁○○於本院審理中數度經合法傳喚不到庭
    而逃匿，經本院二度通緝。
二、案經丙○○向本院提起自訴。
        理  由
一、訊據被告丁○○，固坦承於上開時、地與丙○○簽訂上開動產擔保附條件買賣契
    約書以購買上開車輛之事實，惟矢口否認涉有上開罪嫌，辯稱：伊是透過友人甲○○向自訴人丙○○買車，當時就有告訴自訴人買車後車子要交給甲○○管理，
    將車子轉租出去收租金，車子買來後就交給甲○○管理，伊有交待甲○○要將車
    子出租所得之租金，拿去付自訴人分期款，之後伊就去大陸，伊不知道甲○○沒
    有去付分期款云云。經查：上開犯罪事實，業據自訴人丙○○指訴甚詳，復有自
    訴人與被告簽訂之分期付款附條件買賣契約書影本一份在卷可稽，而自訴人指稱
    ：被告固然是透過甲○○向伊買車，但買車時被告並沒有說要將車子再轉租出去
    ，這種買車再轉租的情形對賣車的人太沒有保障，若伊知道是不會同意的，且契
    約也沒有這樣約定等語明確，參以卷附分期付款附條件買賣契約書之第一條、第
    六條第六款，係規定買受人在全部分期款未付清前，該車輛所有權仍屬出賣人所
    有，被告不得將標的物出賣、轉讓、典當、出借、提供擔保，且不得未經自訴人
    同意即將車輛交由他人駕駛或使用，該同契約第四條並約定車輛之營業牌照屬自
    訴人所有，被告不得將其轉讓、出借、質押或出租等條件自明，而證人甲○○除
    否認被告事後有將上開車輛交予其轉租外，並證稱：買車時，被告並沒有告訴自
    訴人要將車輛轉租等語，而被告聲請傳喚之證人乙○○亦證稱：不知被告有將車
    輛交給甲○○管理等語，是雖未能證明被告有將車輛交給甲○○管理，然應可認
    定被告向自訴人買受上開車輛時，確未向自訴人表示日後要將該車輛轉租以收取
    租金，且自訴人亦未同意被告轉租之行為，否則契約當會排除上開規定，是被告
    既未得自訴人同意下即擅自將車輛轉租處分予不詳之人，以賺取租金圖不法之利
    益，確已違反渠等所訂定分期付款附條件買賣契約之約定甚明，被告所辯不足採
    信，本案事證明確，被告之犯行洵堪認定。
二、按自訴人與被告就上開車輛已訂立動產擔保交易附條件買賣契約書面，動產擔保
    附條件買賣之法律行為已合法有效，雖尚未向監理機關辦理動產擔保交易附條件
    買賣之登記（此業經自訴人陳明在卷），然依動產擔保交易法第五條但書之規定
    ，動產擔保交易之登記僅係對抗第三人之條件，尚不影響動產擔保交易附條件買
    賣契約之效力，被告意圖不法之利益，將該汽車轉租予第三人，致生損害於債權
    人，係犯動產擔保交易法第三十八條之罪。自訴人雖自訴被告係犯刑法第三百三
    十五條之侵占罪嫌，然被告除將該車輛轉租獲利外，並無證據證明被告係基於侵
    占之意圖而為，是自訴法條容有錯誤，附此敘明。爰審酌被告之素行、犯罪之手
    段、所生之危害、犯後未能坦承犯行、尚未與被害人達成和解等一切情狀，量處
    如主文所示之刑，又被告犯罪後刑法第四十一條業於九十年一月十二日修正公布
    ，然此係攸關日後執行問題，尚非法律之變更，毋庸比較新舊法，爰依修正後之
    刑法第四十一條第一項前段規定，諭知易科罰金之折算標準，以資懲儆。
據上論斷，應依刑事訴訟法第三百四十三條、第二百九十九條第一項前段，動產擔保
交易法第三十八條，刑法第十一條前段、第四十一條第一項前段，罰金罰鍰提高標準
條例第一條前段、第二條，判決如主文。
中      華      民      國      九十一      年      一    月    二十一  日
                                  臺灣士林地方法院刑事第四庭
          法  官
右正本證明與原本無異
如不服本判決應於送達後十日內向本院提出上訴狀
                                      書記官
中      華      民      國      九十一      年      一    月            日
附論罪科刑依據之法條：
動產擔保交易法第三十八條：
